【裁判字號】    99,訴,197
【裁判日期】    990222
【裁判案由】    毒品危害防制條例
【裁判全文】
臺灣臺北地方法院刑事判決               99年度訴字第197號
公  訴  人  臺灣臺北地方法院檢察署檢察官
被      告  甲○○
上列被告因毒品危害防制條例案件，經檢察官提起公訴（98年度
毒偵字第3559號），於本院準備程序進行中，被告先就被訴事實
為有罪之陳述，經本院告以簡式審判之要旨，經當事人同意，合
議庭裁定由受命法官獨任進行簡式審判程序，判決如下：
    主  文
甲○○施用第一級毒品，累犯，處有期徒刑玖月；又施用第二級
毒品，累犯，處有期徒刑伍月。應執行有期徒刑壹年。
    事  實
一、甲○○曾因施用毒品案件，經本院88年度毒聲字第1413號裁
    定送觀察、勒戒，因認無繼續施用毒品之傾向，經臺灣臺北
    地方法院檢察署檢察官88年度偵字第12813 號處分不起訴確
    定；復因施用毒品案件，經本院89年度毒聲字第1721號裁定
    送觀察、勒戒，因認有繼續施用毒品之傾向，再以89年度毒
    聲字第1943號裁定送強制戒治，因屆滿3 月，其戒治成效經
    評定為合格，認無繼續戒治之必要，乃經本院以90年度毒聲
    字第397 號裁定停止戒治，所餘戒治期間付保護管束，保護
    管束執行期滿日原訂為民國90年8 月12日；詎甲○○於90年
    6 月26日因驗尿複檢出安非他命陽性反應，而經本院於90年
    7 月24日以90年度毒聲字第1561號裁定撤銷停止戒治，甲○
    ○即於90年12月28日入臺灣臺北戒治所施以強制戒治，嗣於
    91年3 月26日執行完畢釋放出所（接續執行另案徒刑）；同
    案亦經本院89年度簡字第563 號刑事簡易判決判處有期徒刑
    5 月確定；而甲○○另犯施用毒品案件，則先後經本院以91
    年度簡字第38號刑事簡易判決判處有期徒刑6 月、91年度訴
    字第239 號刑事判決判處有期徒刑8 月，分別確定在案；甲
    ○○於91年3 月26日入監執行，迄93年5 月26日縮短刑期假
    釋出監，假釋期間付保護管束，於93年12月17日期滿，假釋
    未經撤銷，視為執行完畢。詎甲○○仍未戒除毒癮，再犯施
    用毒品案件，經本院以94年度易字第1455號刑事判決判處有
    期徒刑8 月、94年度訴字第914 號刑事判決判處有期徒刑10
    月、95年度訴字第150 號刑事判決判處有期徒刑7 月，分別
    確定在案，嗣經本院96年度聲減字第46號裁定分別減為有期
    徒刑4 月、5 月、3 月又15日，並應執行有期徒刑11月確定
    ，甲○○乃於95年4 月4 日入監執行，至96年7 月16日因減
    刑後之刑已執行完畢而出監。
二、甲○○猶不知悔改，於前次徒刑執行完畢後5 年內，復於98
    年10月18日上午10時許，在臺北市萬華區青年公園之公共廁
    所內，分別基於施用第一級毒品及第二級毒品之個別犯意，
    先以針筒注射靜脈之方式，施用第一級海洛因1 次；再以點
    火燒烤玻璃球吸食煙霧之方式，施用第二級毒品安非他命1
    次。嗣經警於同年月21日上午12時7 分許，通緝到案，並經
    其同意採集其尿液送驗後，呈嗎啡及甲基安非他命陽性反應
    ，始知上情。
三、案經臺北市政府警察局萬華分局移請臺灣臺北地方法院檢察
    署檢察官偵查起訴，於本院準備程序進行中，被告先就被訴
    事實為有罪之陳述，經合議庭裁定由受命法官獨任進行簡式
    審判程序。
    理  由
一、前開犯罪事實，業據被告甲○○於警詢時及本院訊問中坦承
    不諱（見偵查卷第5 頁、本院卷第27頁反面、第29頁反面）
    ，被告為警查獲後所採集之尿液，經送臺灣尖端先進生技醫
    藥股份有限公司以氣相層析質譜儀檢驗結果，確呈嗎啡及安
    非他命陽性反應，此有該公司之濫用藥物檢驗報告、結文及
    臺北市政府警察局偵辦毒品案件尿液檢體委驗單附卷足憑（
    見偵查卷第8 至10頁）；按海洛因經注射入人體後，約80％
    於24小時內自尿液中排出，尿液中能否驗出嗎啡陽性反應與
    其投與量、投與途徑、採尿時間、個人體質及檢驗方法之靈
    敏度有關，一般而言，人體代謝物嗎啡之平均可檢出時限約
    為26小時；而安非他命經口服投與後，約70％於20小時內自
    尿中排出，約90％於96小時內自尿中排出，如僅憑尿液中呈
    安非他命陽性反應，並無法確實推算吸食時間距採集時間之
    長短，惟依上述資料推斷，最長可能不會超過4 日；分別經
    行政院衛生署藥物食品檢驗局於81年9 月8 日以藥檢字第81
    14885 號函、行政院衛生署藥物食品檢驗局81藥檢壹字第00
    1156號函闡釋明確，均為本院職務上所已知之事實。據此足
    認本案被告自白施用海洛因及安非他命之時間，與事實相符
    ，可以採信。又查被告曾因施用毒品案件，經本院88年度毒
    聲字第1413號裁定送觀察、勒戒，因認無繼續施用毒品之傾
    向，經臺灣臺北地方法院檢察署檢察官88年度偵字第12813
    號處分不起訴確定；復因施用毒品案件，經本院89年度毒聲
    字第1721號裁定送觀察、勒戒，因認有繼續施用毒品之傾向
    ，再以89年度毒聲字第1943號裁定送強制戒治，因屆滿3 月
    ，其戒治成效經評定為合格，認無繼續戒治之必要，乃經本
    院以90年度毒聲字第397 號裁定停止戒治，所餘戒治期間付
    保護管束，保護管束執行期滿日原訂為90年8 月12日；詎被
    告仍未戒除毒癮，於90年6 月26日因驗尿複檢出安非他命陽
    性反應，而經本院於90年7 月24日以90年度毒聲字第1561號
    裁定撤銷停止戒治，被告即於90年12月28日入臺灣臺北戒治
    所施以強制戒治，嗣於91年3 月26日執行完畢釋放出所（接
    續執行另案徒刑）；同案亦經本院89年度簡字第563 號刑事
    簡易判決判處有期徒刑5 月確定；而被告另犯施用毒品案件
    ，則先後經本院以91年度簡字第38號刑事簡易判決判處有期
    徒刑6 月、91年度訴字第239 號刑事判決判處有期徒刑8 月
    ，分別確定在案；被告於91年3 月26日入監執行，迄93年5
    月26日縮短刑期假釋出監，假釋期間付保護管束，於93年12
    月17日期滿，假釋未經撤銷，視為執行完畢等情，有臺灣高
    等法院被告前案紀錄表附卷足徵（見本院卷第3 至12頁），
    堪以認定。按毒品危害防制條例於92年7 月9 日修正公布，
    自93年1 月9 日施行，其中第20條、第23條將施用毒品之刑
    事處遇程序，區分為「初犯」及「5 年內再犯」、「5 年後
    再犯」；依其立法理由之說明：「初犯」，經觀察、勒戒或
    強制戒治後，應為不起訴處分或不付審理之裁定；經觀察、
    勒戒或強制戒治執行完畢釋放後，「5 年內再犯」者，因其
    再犯率甚高，原實施之觀察、勒戒及強制戒治既已無法收其
    實效，爰依法追訴或裁定交付審理。至於經觀察、勒戒或強
    制戒治執行完畢釋放後，「5 年後再犯」者，前所實施之觀
    察、勒戒或強制戒治已足以遮斷其施用毒品之毒癮，為期自
    新及協助其斷除毒癮，仍適用「初犯」規定，先經觀察、勒
    戒或強制戒治之程序；從而依修正後之規定，僅限於「初犯
    」及「5 年後再犯」2 種情形，始應先經觀察、勒戒或強制
    戒治程序；倘被告於5 年內已再犯，經依法追訴處罰，縱其
    第3 次（或第3 次以上）再度施用毒品之時間，在初犯經觀
    察、勒戒或強制戒治執行完畢釋放5 年以後，已不合於「5
    年後再犯」之規定，且因已於「5 年內再犯」，顯見其再犯
    率甚高，原實施觀察、勒戒或強制戒治，已無法收其實效，
    即應依該條例第10條處罰（最高法院95年度第7 次刑事庭會
    議、97年度第5 次刑事庭先後著有決議可資參照）。基此，
    被告雖早於91年3 月26日即因強制戒治執行完畢釋放出所，
    惟自此之後5 年內，屢犯施用毒品之罪，業如前述，揆諸前
    揭最高法院決議說明，被告已不合於毒品危害防制條例第20
    條所指「5 年後再犯」之規定，自無庸再送觀察勒戒或強制
    戒治，應逕科以刑罰處罰。綜上，本案事證明確，被告施用
    第一級毒品海洛因、第二級毒品安非他命等犯行，洵堪認定
    ，應予依法論罪科刑。
二、核被告所為，係犯毒品危害防制條例第10條第1 項施用第一
    級毒品罪及同條第2 項施用第二級毒品最。其持有第一級毒
    品、第二級毒品之低度行為，分別為施用第一級毒品、施用
    第二級毒品之高度行為所吸收，均不另論罪。被告以針筒注
    射方式施用第一級毒品海洛因，以玻璃球燒烤吸食煙霧方式
    施用第二級毒品安非他命，犯意個別，行為互異，應予分論
    併罰。再查被告曾因施用毒品案件，經本院以94年度易字第
    1455號刑事判決判處有期徒刑8 月、94年度訴字第91 4號刑
    事判決判處有期徒刑10月、95年度訴字第150 號刑事判決判
    處有期徒刑7 月，分別確定在案，嗣經本院96年度聲減字第
    46號裁定分別減為有期徒刑4 月、5 月、3 月又15日，並應
    執行有期徒刑11月確定，被告乃於95年4 月4 日入監執行，
    至96年7 月16日因減刑後之刑執行完畢出監等情，有臺灣高
    等法院被告前案紀錄表附卷可參（見本院卷第13至17頁），
    是被告於前次徒刑之執行完畢後5 年以內，故意再犯本案施
    用毒品2 罪，均係累犯，均應加重其刑。爰審酌：被告曾因
    施用毒品而觸法，先後經觀察勒戒、強制戒治及徒刑執行完
    畢，仍不知戒除毒癮，且施用毒品非但戕害身心，亦可能因
    此危害社會秩序，損害非輕，但被告犯罪後坦白承認，庭訊
    時態度良好等一切情狀，分別量處如主文所示之刑，並定應
    執行之刑，以示懲儆。
據上論斷，應依刑事訴訟法第273 條之1 第1 項、第299 條第1
項前段，毒品危害防制條例第10條第1 項、第2 項，刑法第11條
前段、第47條第1 項、第51條第5 款，判決如主文。
本案經檢察官葉芳秀到庭執行職務。
中    華    民    國    99    年    2     月    22    日
                  刑事第六庭  法  官  林晏如
上正本與原本無異。
如不服本判決，應於判決送達後10日內，向本院提出上訴狀。
                              書記官  楊盈茹
中    華    民    國    99    年    2     月    24    日
附錄本案論罪科刑法條全文：
毒品危害防制條例第10條
施用第一級毒品者，處 6 月以上 5 年以下有期徒刑。
施用第二級毒品者，處 3 年以下有期徒刑。

司法院資訊處製作；財團法人民間司法改革基金會備份。
